【裁判字號】    90,簡抗,27
【裁判日期】    901127
【裁判案由】    確認本票債權關係不存在
【裁判全文】
臺灣高雄地方法院民事裁定  九十年簡抗字第二七號
    抗  告  人  乙○○
    相  對  人  甲○○
右當事人間確認本票債權關係不存在事件，抗告人對於中華民國九十年十月十五日本
院高雄簡易庭九十年度雄簡字第二九二五號裁定，提起抗告，本院裁定如左：
    主      文
抗告駁回。
抗告費用由抗告人負擔。
    理      由
一、抗告意旨略以：按「以原就被」原則，厥為我民事訴訟法第一條所明定，而非訟
    事件法第一百條及同法第一百零一條規定，非如民事訴訟法第十條係專屬管轄規
    定，所可比擬。因之原審執非訟事件法及強制執行法第十四條規定，認本件無管
    轄權而移送台灣雲林地方法院審理，顯然有誤，為此依法提起抗告等語。
二、按「發票人主張本票係偽造、變造者，應於接到前條裁定後二十日之不變期間內
    ，對執票人向為裁定法院提起確認之訴。」；又「執行名義成立後，如有消滅或
    妨礙債權人請求之事由發生，債務人得於強制執行程序終結前，向執行法院對債
    權人提起異議之訴。如以裁判為執行名義時，其為異議原因之事實發生在前訴訟
    言詞辯論終結後者，亦得主張之。執行名義無確定判決同一之效力者，於執行名
    義成立前，如有債權不成立或消滅或妨礙債權人請求之事由發生，債務人亦得於
    強制執行程序終結前提起異議之訴。」，非訟事件法第一百零一條第一項、強制
    執行法第十四條第一項、第二項分別定有明文。本件相對人就附表編號九至十二
    所示之本票，係主張經抗告人變造，而提起確認本票債權不存在之訴，並依強制
    執行法第十四條規定提起債務人異議之訴等情，業經相對人於本院準備程序陳述
    明確，是茲應予審酌者，乃上開非訟事件法第一百零一條第一項所規定之發票人
    應於接到前條裁定後二十日之不變期間內，對執票人向為裁定法院提起確認之訴
    ；及強制執行法第十四條第一項所規定之債務人得於強制執行程序終結前，向執
    行法院對債權人提起異議之訴，是否均為「專屬管轄」？經查：按專屬管轄者，
    法律規定某類事件專屬於一定法院管轄之謂也。而所謂專屬管轄，非以法律以明
    文定為「專屬管轄」者為限，凡法律規定某類事件僅得由一定法院管轄者，縱未
    以法文明定「專屬管轄」字樣，仍不失其專屬管轄之性質。非訟事件法第一百零
    一條第一項既規定，發票人「應」對執票人向為裁定法院提起確認之訴，此強制
    規定自不得任由當事人合意變更之，故解釋上為專屬管轄。又強制執行法第十四
    條於民國八十五年十月九日修正公布前，本未就債務人提起異議之訴之管轄法院
    加以規定，惟嗣因慮及如以債權人住居所所在地之地方法院為管轄法院，有時距
    執行法院甚遠，對於強制執行進行程序如何，不易知悉，復未保管執行名義所由
    成立之訴訟資料與卷宗，當事人奔走於執行法院與異議之訴管轄法院之間，殊屬
    不便，為求訴訟便利，乃於八十五年十月九日強制執行法修正時，明定以執行法
    院為債務人提起異議之訴之管轄法院，是該規定自亦屬強制規定，解釋上亦為專
    屬管轄。
三、本件相對人主張附表編號一所示之本票債務，業已清償；附表編號二至八所示之
    本票債務，已經抗告人免除，是此二部分原告固得向本院提起確認之訴，然此二
    部分之本票與附表編號九至十二所示之本票，既均係相對人本於同一原因事實交
    予抗告人收執，且相對人亦於同一訴訟程序中就附表編號一至八所示之本票提起
    債務人異議之訴，而應由專屬管轄之法院即台灣雲林地方法院審理；另相對人就
    附表編號九至十二所示之本票，分別依非訟事件法第一百零一條第一項及強制執
    行法第十四條規定，提起確認本票債權關係不存在之訴及債務人異議之訴，此業
    經相對人於本院準備程序中陳述明確，是本件自應由台灣雲林地方法院管轄，詎
    竟向無管轄權之本院起訴，為此，原審以無管轄權為由，將本件移由台灣雲林地
    方法院審理，於法並無不合，抗告意旨指摘原裁定不當，求予廢棄改判，為無理
    由，應予駁回。
四、結論：本件抗告為無理由，爰依民事訴訟法第四百三十六條之一第三項、第四百
    九十二條第一項、第九十五條、第七十八條，裁定如主文。
中      華      民      國    九十    年     十一     月    二十七    日
                              臺灣高雄地方法院民事第五庭
~B審判長法  官  黃國川
~B法        官  吳為平
~B法        官  徐美麗
右為正本係照原本作成。
本裁定不得抗告。
中      華      民      國    九十    年     十一     月    二十七    日
~B法院書記官  楊明月


司法院資訊處製作；財團法人民間司法改革基金會備份。
